臺灣高等法院臺南分院刑事判決　　　九十二年度上易字第九九四號　Ａ
　　　上　訴　人　臺灣臺南地方法院檢察署檢察官
　　　被　　　告　乙　○　○
　　　選任辯護人　方　文　賢
右上訴人因被告妨害名譽案件，不服臺灣臺南地方法院九十二年度易字第七八一號中
華民國九十二年九月八日第一審判決（起訴案號：臺灣臺南地方法院檢察署九十年度
偵字第一二一一九號），提起上訴，本院判決如左：
      主      文
原判決撤銷。
乙○○連續意圖散布於眾，而散布文字指摘足以毀損他人名譽之事，處有期徒刑參月
，如易科罰金，以參佰元折算壹日。
      事      實
一、乙○○為「私立大東海法商短期補習班」（下稱：大東海補習班）之負責人，其
    與甲○○擔任負責人之「台南市私立志光法商短期補習班」（下稱：志光補習班
    ）有競爭關係。雙方尤其在國小師資班、高普考及特種考試之補習教育上，同質
    性甚高。乙○○竟基於意圖散布於眾之概括犯意，於民國（下同）八十九年十一
    月十日起，連續於同月十日、十二日、十三日在自由時報及聯合報等國內知名平
    面媒體，以廣告刊登「Ｘ光輸光光的那一班，還發三千、二千元到處買人頭偽裝
    錄取名單—好可憐」等誹謗文字散布，足使一般消費者推測「Ｘ光」係志光補習
    班，而指摘足以毀損志光補習班之名譽。
二、案經志光補習班設立人甲○○訴請臺灣臺南地方法院檢察署檢察官偵查起訴。
      理      由
一、訊據被告乙○○（下稱被告）固坦承伊為大東海補習班之負責人，與甲○○擔任
    負責人之志光補習班有競爭關係，前揭廣告為大東海補習班所刊登，惟否認犯行
    ，辯稱：文宣廣告稿是公司職員擬的，伊事先不知道，Ｘ光不是指志光補習班，
    兩個廣告並排是報社的編排，並非我們補習班指示的，廣告不是伊刊登的，是台
    南班文宣部職員刊登的（指是台南班的班主任林明賜所刊登），負責人未參與文
    宣廣告的製作云云。
二、惟查：
（一）右揭事實，業據被告於偵查中坦承是其所刊登不諱（見偵查卷第十一頁第六行
      ），核與告訴人即志光補習班負責人甲○○於偵審中指訴情節相符，並有廣告
      刊登之剪報三紙在卷可稽（見偵查卷發查卷第四頁至第五頁、本院卷九十三年
      一月十四日審判筆錄後告訴人狀附剪報縮影），又該廣告同版面旁邊並有志光
      補習班刊登之廣告甚為明顯，被告復無法指明其他同質補習班之確實名稱，被
      告上開惡性競爭誹謗同行補習班所散布指摘之文字，應指志光補習班無訛，其
      指摘上開「Ｘ光輸光光的那一班，還發三千、二千元到處買人頭偽裝錄取名單
      —好可憐」文字，並無任何實據，自足以毀損志光補習班之名譽。
（二）又上開誹謗之剪報並無註明出處係台南班之大東海補習班所刊登，或係於原審
      到庭之證人林明賜所刊登廣告。且上開剪報內容並兼刊登高雄班、嘉義班、斗
      六班、屏東班、花蓮班、台東班之班址、電話暨永久免費保證班─全國二五家
      皆可上課）等情，衡情廣告之內容並非屬單一之地區性，亦有上開剪報附卷可
      稽。矧誹謗之剪報並非僅刊登一日，被告既為大東海補習班之負責人，對於全
      國性之廣告事務豈有不知之理，參以被告事後並無如何補救道歉，及追究所屬
      不當之彌補行為，縱係其職員委託刊登，亦必係被告授意，告訴人之指訴核與
      事實相符，堪予採信。
（三）被告雖以上開情詞置辯，否認犯行，並經其受僱人即大東海補習班台南班文宣
      部負責人台南班班主任林明賜於原審到庭附和稱係伊去刊登的云云（見原審易
      字卷第三八頁至第四一頁、九十二年八月十八日筆錄）、證人即受僱於被告之
      班主任助理林麗琴亦於原審調查時到庭附和陳稱：廣告刊登內容中「以二、三
      千元買人頭」部分，是我在文宣部辦公室告訴林明賜的，因為我在不詳時間的
      早上十點多左右，在自修教室聽一群學生說的，當時是一群人，我也不知道是
      那一個人云云（見原審易字卷第二七頁、九十二年八月十一日訊問筆錄），均
      係事後迴護被告之詞，不足採信。被告所稱其對於刊登廣告乙節並不知情云云
      ，無非事後卸責避就之詞，並無足取。
（四）綜上所述，本件事證已臻明確，被告之犯行洵堪認定，應予依法論科。
三、核被告所為，係犯刑法第三百十條第二項之罪。又被告所為數行為，時間緊接，
    觸犯構成要件相同之罪名，顯均係出於概括之犯意反覆而為，為連續犯，爰依刑
    法第五十六條之規定以一罪論，並加重其刑。
四、原審未予細察，遽予無罪之諭知，自有未洽，檢察官上訴意旨，指摘原判決不當
    ，非無理由，自應由本院將原判決撤銷改判。爰併審酌被告犯罪之動機（為爭取
    補習學生而散布文字誹謗影射告訴人所經營之志光補習班）、目的、手段、所生
    危害，及其犯罪後之態度（被告雖於本院屢屢表示願意和解刊登道歉啟事，惟迄
    本院言詞辯論時均未誠意履行，以回復告訴人所經營補習班之名譽）等一切情狀
    ，量處如主文所示之刑，並諭知易科罰金之折算標準，以示懲儆。
據上論結，應依刑事訴訟法第三百六十九條第一項前段、第三百六十四條、第二百九
十九條第一項前段、刑法第五十六條、第三百十條第二項、第四十一條第一項前段、
罰金罰鍰提高標準條例第一條前段、第二條，判決如主文。
本案經檢察官曾銘芳到庭執行職務。
中    華    民    國      九十三      年      二      月        四      日
                                  臺灣高等法院臺南分院刑事第二庭
                                      審判長法官  葉    居    正
                                            法官  林    勝    木
                                            法官  莊    俊    華
右正本證明與原本無異。
不得上訴。
                                      法院書記官  廖    明    娟
中    華    民    國      九十三      年      二      月        六      日
中華民國刑法第三百十條
(誹謗罪)
意圖散布於眾，而指摘或傳述足以毀損他人名譽之事者，為誹謗罪，處一年以下有期
徒刑、拘役或五百元以下罰金。
散布文字、圖畫犯前項之罪者，處二年以下有期徒刑、拘役或一千元以下罰金。
對於所誹謗之事，能證明其為真實者，不罰。但涉於私德而與公共利益無關者，不在
此限。
